【裁判字號】    99,訴,1019
【裁判日期】    990820
【裁判案由】    給付貨款
【裁判全文】
臺灣高雄地方法院民事判決              99年度訴字第1019號
原      告  裕國冷凍冷藏股份有限公司
法定代理人  丙○○
訴訟代理人  乙○○
被      告  甲○○
上列當事人間請求給付貨款事件，於民國99年7 月30日言詞辯論
終結，本院判決如下：
    主  文
被告應給付原告新台幣伍拾玖萬貳仟陸佰肆拾柒元，及自民國九
十九年一月十三日起至清償日止，按年息百分之五計算之利息。
訴訟費用由被告負擔。
    事實及理由
一、原告主張：被告曾於民國97年4 月7 日向原告購買冷凍肉品
    一批，惟迄今尚積欠貨款達新臺幣（下同）592,647 元，屢
    經催告均置之不理，爰依買賣法律關係，提起本件訴訟等情
    。並聲明：被告應給付原告592,647 元，及自支付命令送達
    翌日起至清償日止，按週年利率5%計算之利息。
二、被告則以：被告確曾陸續向原告購買冷凍肉品，原告並已依
    約交付，惟因訴外人可農貿易公司（下稱可農公司）與兩造
    間尚有債務未償，兩造遂約定同往可農公司搬運貨物抵償，
    並由被告提供原告所派搬運工飲食，事後原告竟未依約分配
    所搬貨物予被告，被告遂將貨款先行扣下不予支付原告，欲
    俟原告將被告分得部分貨物交付後，始給付原告貨款等語，
    資為抗辯，並聲明：原告之訴駁回。
三、兩造不爭執事項：
（一）被告曾於97年4 月7 日向原告購買冷凍肉品一批，惟迄今
      尚積欠原告貨款達592,647 元。
（二）可農公司與兩造間尚有債務未償；原告曾派搬運工前往彰
      化可農公司搬運貨物抵償，並搬至被告公司之南投倉庫存
      放。
四、兩造爭執之點：
（一）兩造間是否曾約定由被告自可農公司所搬運貨物部分分配
      取償？
（二）被告辯以先行扣下系爭貨款，以俟原告分配上開貨物後始
      為支付，有無理由？
五、本院判斷如下：
（一）原告主張之事實，業據其提出出貨單、存證信函等件為證
      ，復為被告所不爭執，自堪信為真正。被告雖主張應自兩
      造間因可農公司積欠債務所搬運貨物部分分配取償而扣抵
      本件貨款，惟按二人互負債務，而其給付種類相同，並均
      屆清償期者，各得以其債務，與他方之債務，互為抵銷。
      但依債之性質不能抵銷或依當事人之特約不得抵銷者，不
      在此限，民法第334 條第1 項定有明文。次按債務之抵銷
      ，以雙方當事人互負債務為必須具備之要件，若一方並未
      對他方負有債務，則根本上即無抵銷之可言，故得供債務
      人抵銷之債權，須為對於自己債權人之債權，而不得以對
      於他人之債權，對於債權人為抵銷，最高法院18年上字第
      1709號、49年台上字第125 號判例可資參照。經查，被告
      所主張扣抵者為可農公司對其所負債務，原告對被告並未
      負有債務，是兩造間既無債權債務關係，即不具備雙方當
      事人互負債務之要件，被告自不得以對可農公司有債權與
      原告對被告之貨款債權主張抵銷；是以，被告主張其得以
      對可農公司債權與其應給付予原告之貨款相互抵銷，洵屬
      無據，即非可採。
（二）按買受人對於出賣人，有交付約定價金之義務，民法第36
      7 條定有明文。次按給付有確定期限者，債務人自期限屆
      滿時起，負遲延責任。給付無確定期限者，債務人於債權
      人得請求給付時，經其催告而未為給付，自受催告時起，
      負遲延責任。其經債權人起訴而送達訴狀，或依督促程序
      送達支付命令，或為其他相類之行為者，與催告有同一之
      效力；遲延之債務，以支付金錢為標的者，債權人得請求
      依法定利率計算之遲延利息。但約定利率較高者，仍從其
      約定利率；再應付利息之債務，其利率未經約定，亦無法
      律可據者，週年利率為百分之5 。民法第229 條第1 、2
      項及第233 條第1 項復有明文。從而，原告依買賣之法律
      關係，請求被告給付如主文第1 項所示金額，為有理由，
      應予准許。
六、本件事實已臻明確，兩造其餘之攻擊或防禦方法、爭點，及
    未經援用之證據，經本院斟酌後，認為與判決基礎之事實並
    無影響，均不足以影響本裁判之結果，自無庸一一詳予論駁
    之必要，併此敘明。
據上論結，本件原告之訴為有理由，依民事訴訟法第78條，判決
如主文。
中    華    民    國    99    年     8    月    20    日
                          民事鳳山分庭 法  官 林意芳
以上正本係照原本作成。
如不服本判決，應於送達後20日內，向本院提出上訴狀並表明上
訴理由，如於本判決宣示後送達前提起上訴者，應於判決送達後
10日內補提上訴理由書（須附繕本）。
中    華    民    國    99    年    8     月    23    日
                                       書記官 劉國偉

司法院資訊處製作；財團法人民間司法改革基金會備份。
